【裁判字號】    90,聲,616
【裁判日期】    900705
【裁判案由】    
【裁判全文】
臺灣板橋地方法院民事裁定  九十年度聲字第六一六號
    聲  請  人  丙○○
    送達代收人  姜亮
    相  對  人  乙○○
                甲○○
右當事人間聲請返還擔保金事件，本院裁定如左：
    主    文
聲請人於本院八十五年度存字第一一八○號擔保提存事件所提存之擔保金新台幣拾
萬元准予返還。
關於甲○○部分之聲請駁回。
聲請程序費用由聲請人負擔。
    理    由
一、本件聲請意旨略以：聲請人與相對人間假扣押事件，前遵鈞院民國八十五年度裁
    全宿字第一一二二號民事裁定，提供如主文所示之擔保金聲請假扣押相對人乙○
    ○所有之不動產確定在案。惟其後因達成和解而無實行假扣押之必要，然誤以為
    撤銷假扣押裁定即為撤銷假扣押執行，故於收到八十五年度全聲字第二七○號裁
    定後，即定期催告相對人行使權利，並向鈞院聲請返還裁定，然卻因執行程序未
    終結而被駁回。茲因該事件業經聲請人再向鈞院聲請撤銷假扣押執行，並於九十
    年三月五日以臺北文山第十三支局第一三九號存證信函，催告相對人行使權利，
    迄今未見相對人有任何訴訟之主張，且提出本院八十五年度裁全宿字第一一二二
    號及八十七年度聲字第一一三○號民事裁定、八十五年度存字第一一八○號提存
    書、九十年二月十九日八十五年度民執全宿字第八一七號函及臺北文山第十三支
    局第一三九號存證信函掛號郵件查單之影本各乙紙，聲請返還擔保金等語。
二、按訴訟終結後，供擔保人證明已定二十日以上之期間，催告受擔保利益人行使權
    利而未行使者，法院應依供擔保人之聲請，以裁定命返還其提存物，民事訴訟法
    第一百零四條第一項第二款定有明文；而上開所謂「訴訟終結」並包括執行程序
    終結在內，其「執行程序終結」在因假扣押所供擔保之情形，因該擔保係為保障
    受擔保利益人因不當假扣押所受損害而設，倘執行法院已依假扣押裁定實施假扣
    押之執行，則在供擔保人撤回假扣押執行以前，受擔保利益人所受損害仍可能繼
    續發生，損害額既未確定，自無強令其行使權利之理。故在假扣押所供之擔保，
    供擔保人依民事訴訟法第一百零六條準用第一百零四條第一項第二款之規定，聲
    請以裁定命返還其擔保金之場合，必供擔保人已撤回假扣押之執行，始得請與民
    事訴訟法第一百零四條第一項第二款所稱之「訴訟終結」相當。
三、查聲請人上開主張，業經本院依職權調取八十五年度裁全宿字第一一二二號民事
    保全程序、八十五年度執全字第八一七號民事執行、八十五年度全聲字第二七○
    號民事聲請事件及八十五年度存字第一一八○號擔保提存事件卷宗查證屬實，又
    相對人未於上開存證信函所定期間內提起訴訟行使權利，復有本院民事科分案室
    、板橋簡易庭、三重簡易庭及非訟中心覆文、台灣士林地方法院九十年六月十一
    日士院儀民科字第一八八一三號函各一紙可稽。是聲請人聲請發還提存物，核無
    不合，應予准許。
四、又聲請人原係以相對人二人負欠其票款債務九十萬元未清償，聞債務人有隱匿財
    產之情事為由，聲請本院准其為相對人供擔保後，對相對人之財產在新台幣（下
    同）九十萬元範圍內實施假扣押，聲請人依上開裁定提存擔保金三十萬元後，雖
    聲請本院民事執行處就相對人之財產為假扣押，但僅就相對人乙○○所有坐落台
    北縣板橋市○○○段第二崁小段一一九地號土地應有部分一萬分之一百三十一及
    其上建物建號六三二二號、門牌號碼：台北縣板橋市○○街三五巷四八號二樓建
    物執行假扣押乙節，業經本院依職權調閱本院八十五年度執全字第八一七號假扣
    押執行卷及八十五年度存字第一一○號提存卷查閱無誤。嗣相對人乙○○以聲請
    人未遵期起訴為由，於八十五年七月十一日聲請本院撤銷上開八十五年全宿字第
    一一二二號之假扣押裁定，並經本院以八十五年度全聲字第二七○號裁定准許撤
    銷在案，聲請人並於九十年一月十日聲請撤回對相對人二人假扣押執行之事實，
    亦經本院調閱八十五年度執全字第八一七號假扣押執行卷宗、八十五年度全聲字
    第二七○號民事聲請事件卷宗查閱無誤。職是，聲請人對於相對人甲○○，顯係
    於假扣押執行程序實施前撤回執行之聲請，依民事訴訟法第一百零四條第三項之
    規定，本院的存所應依供擔保人之聲請，返還其提存物，無庸裁定。從而，此部
    分之聲請，於法自有未合，應予駁回。
五、爰依同法第九十五條、第七十九條但書裁定如主文。
中      華      民      國    九十      年      七      月      五      日
                      臺灣板橋地方法院民事第二庭
~B法      官  陳麗玲
右為正本係照原本作成
如對本裁定抗告須於裁定送達後十日內向本院提出抗告狀，並應繳納抗告裁判費新台
幣四十五元。
~B法院書記官  方蟾苓
中      華      民      國    九十      年      七      月      五      日


司法院資訊處製作；財團法人民間司法改革基金會備份。
